【裁判字號】    95,簡上,301
【裁判日期】    950627
【裁判案由】    傷害
【裁判全文】
臺灣高雄地方法院刑事判決             95年度簡上字第301號
上  訴  人  臺灣高雄地方法院檢察署檢察官
上  訴  人  戊○○
即  被  告
            丁○○
            丙○○
上3 人共同  楊申田律師
選任辯護人  余如惠律師
            蘇瑛婷律師
上列上訴人因被告等傷害案件，不服本院高雄簡易庭於中華民國
95年3 月2 日95年度簡字第1184號第一審簡易判決（聲請簡易判
決處刑案號：臺灣高雄地方法院檢察署94年度偵字第28883 號）
，提起上訴，本院管轄之第2 審合議庭判決如下：
    主  文
原判決關於丙○○部分撤銷。
丙○○共同傷害人之身體，處有期徒刑參月，如易科罰金，以參
佰元折算壹日。
其餘上訴駁回。
    事  實
一、緣戊○○前因其妹黃美麗與乙○○之子呂宏文間之車禍事件
    ，而與乙○○有民事賠償糾紛，戊○○乃透過甲○○向郭志
    成借用面額各為新臺幣（下同）50,000元之支票計5 張後，
    由戊○○背書以賠償乙○○，並應允按月將50,000元匯入郭
    志成之帳戶，惟戊○○於94年10月10日未依約匯款，致乙○○無法如期兌現票款，甲○○遂於94年10月13日晚間7 時許
    ，邀同乙○○共同前往高雄市○○區○○街55巷13號，欲與
    戊○○協商解決，嗣其2 人到場後，甲○○立即質問戊○○
    支票為何跳票，戊○○之母丁○○乃趨前欲向甲○○解釋，
    惟遭甲○○拒絕，並以手將丁○○撥開，詎戊○○、丁○○
    及其員工丙○○3 人，竟共同基於傷害之犯意聯絡，先由丁○○將甲○○壓在沙發上，並以手按住甲○○鎖骨部位，戊○○則自丁○○後方徒手毆打甲○○頭部多下，而丙○○另
    自一旁持鋁製球棒1 支，直接揮擊甲○○之右腿1 下，造成
    甲○○受有受有右臉、頭額多處挫裂傷、右肘多處擦傷、右
    踝挫瘀傷及右脛骨骨折等傷害。
二、案經甲○○訴由高雄市政府警察局三民第二分局報告臺灣高
    雄地方法院檢察署檢察官偵查後聲請簡易判決處刑。
    理  由
一、本件關於證據能力部分：
  (一)、按「被告以外之人於審判外之言詞或書面陳述，除法律有
      規定者外，不得作為證據」，刑事訴訟法第159 條第1 項
      定有明文。本件告訴人甲○○、證人乙○○於警詢中所言
      ，均係被告以外之人於審判外之陳述，且無刑事訴訟法第
      159 條之2 、第159 條之3 各款所定可信之特別情況，依
      上開條文規定，尚不得作為證據。
  (二)、按「被告以外之人於審判外之陳述，雖不符前4 條之規定
      ，而經當事人於審判程序同意作為證據，法院審酌該言詞
      陳述或書面陳述作成時之情況，認為適當者，亦得為證據
      」，刑事訴訟法第159 條之5 第1 項分別定有明文，而上
      開規定之立法意旨在於傳聞證據未經當事人之反對詰問予
      以核實，原則上先予排除，惟若當事人已放棄詰問或未聲
      明異議，基於證據資料愈豐富，愈有助於真實發現之理念
      ，且強化言詞辯論主義，法院自可承認該傳聞證據例外擁
      有證據能力。經查，卷附之德惠醫院診斷證明書1 紙及高
      雄醫學大學附設中和紀念醫院診斷證明書2 紙，雖均係被
      告以外之人於審判外之陳述，性質上屬傳聞證據，惟經被
      告、辯護人及檢察官同意作為證據，又本院審酌該書面陳
      述作成時之情況，並查無其他不法之情狀，足認為得為本
      案之證據，依刑事訴訟法第159 條之5 之規定具有證據能
      力。
二、訊據被告丁○○矢口否認傷害告訴人甲○○，辯稱：當天其
    遭告訴人毆打胸口1 拳後，即已不支倒地，其並未毆打告訴
    人，不知為何變成被告云云；而被告戊○○、丙○○固均坦
    承確有毆打告訴人，惟亦均矢口否認有何傷害犯行，被告戊○○辯稱：其係因看見甲○○毆打其母即被告丁○○，始出
    手反擊，其所為應屬正當防衛云云；被告丙○○則辯稱：其
    係因見被告戊○○、丁○○被打，情急之下欲拿鋁棒將傷方
    支開，不慎打到告訴人云云。經查：
  (一)、被告戊○○部分：
    １、被告戊○○坦承當日其確有出手毆打告訴人等情，而證
        人甲○○、乙○○亦分別證述當天係被告丁○○壓在告
        訴人身上，被告戊○○則自被告丁○○身後出手毆打甲○○頭部語明確，此外，復有惠德醫院診斷證明書1 紙
        在卷可憑。
    ２、按「正當防衛必須對於現在不法之侵害始得為之，侵害
        業已過去，即無正當防衛可言，又彼此互毆，必以一方
        初無傷人之行為，因排除對方不法之侵害而加以還擊，
        始得以正當防衛論，故侵害已過去後之報復行為，與無
        從分別何方為不法侵害之互毆行為，均不得主張防衛權
        」，最高法院30年上字第1040號判例意旨可資參照。本
        件告訴人當天抵達現場後，立刻質問被告戊○○為何跳
        票，而被告丁○○則上前走近欲向告訴人解釋，並且雙
        手一直亂揮，但告訴人認為此事與被告丁○○無關，不
        願與被告丁○○談，乃撥開丁○○的手，被告戊○○見
        狀以為告訴人在打被告丁○○，就在被告丁○○後面打
        告訴人等情，業據證人乙○○於本院審判中具結證述明
        確，足見當時告訴人甲○○對被告丁○○並無任何不法
        侵害行為，且依被告戊○○於本院審判中所供述告訴人
        僅毆打其母即被告丁○○1 下，之後被告丁○○係蹲在
        地上等情以觀，告訴人甲○○與被告丁○○間縱曾有拉
        扯行為或其他肢體接觸，亦均已結束，被告戊○○事後
        對告訴人之傷害行為，實無任何正當防衛之情狀存在。
        被告戊○○前開所辯，均係事後卸責之詞，委不足採，
        其傷害犯行，已堪認定。
  (二)、被告丙○○部分：
    １、被告丙○○於偵查及本院審理中，均坦承確有持鋁棒1
        支毆打告訴人腳部等語在卷，核與證人甲○○、乙○○
        證述當天被告丙○○係從旁取出鋁棒1 支，直接毆打告
        訴人之腳踝等情相符，此外，復有惠德醫院診斷證明書
        1 紙在卷可憑，而告訴人確受有右踝挫瘀傷、右脛骨骨
        折之傷害，亦有德惠醫院診斷證明書1 紙在卷可憑。
    ２、被告丙○○固辯稱其係不慎打到告訴人，並無傷害之故
        意云云，惟當天係被告丁○○先撲過去壓住告訴人，被
        告戊○○就在被告丁○○後面打告訴人，此時被告丙○○從另一邊拿鋁棒出來，而乙○○發現被告丙○○拿鋁
        棒，雖立刻出言制止，並企圖阻擋，但被告丙○○又繞
        到另一邊直接打告訴人腳踝，打完之後立刻跑掉等情，
        業據證人甲○○及乙○○分別到庭具結證述在卷，而被
        告丙○○亦自承其毆打告訴人時，告訴人係躺在沙發上
        ，並與被告丁○○互相壓制，互不讓對方起身等語無誤
        ，是被告丙○○於告訴人與被告丁○○於沙發上拉扯之
        際，並無任何勸架或將其2 人拉開之舉動，而係從旁直
        接持鋁棒朝告訴人腳踝揮擊，且隨即離開現場，足見其
        應有以該鋁棒傷害告訴人之故意甚明，其辯稱係不慎打
        到告訴人云云，顯非事實，無可採信，其傷害犯行，亦
        堪認定。
  (三)、被告丁○○部分：
    １、本件告訴人當天到場後，係先質問被告戊○○為何跳票
        ，雙方聲音愈來愈大，被告丁○○就走近告訴人，並且
        雙手一直揮舞，欲向告訴人解釋，但告訴人不願與被告
        丁○○談，乃以手撥開被告丁○○的手，戊○○見狀即
        衝上前問告訴人為何毆打其母親，而被告丁○○則撲過
        去以全身壓住告訴人，並以手壓住告訴人鎖骨之部位，
        當時告訴人被壓在沙發上，無法反抗，被告戊○○即在
        被告丁○○後方毆打告訴人的頭，此時被告丙○○另持
        鋁棒繞至另一邊直接打告訴人腳踝等情，業據證人乙○○分別於偵查及本院審理時具結證述在卷，核與證人即
        告訴人甲○○於本院證稱當天被告丁○○一直壓在伊身
        上讓被告戊○○毆打伊，伊無法反抗，之後被告丙○○
        便拿鋁棒將伊腳打斷之情節，大致相符。是被告丁○○
        當天確有將告訴人壓在沙發上，並以雙手按住告訴人鎖
        骨部位，致告訴人無法動彈，而使被告戊○○、丙○○
        得以分別毆打告訴之事實，已甚明顯，其與被告戊○○
        、丙○○就傷害告訴人之犯行，應有犯意聯絡與行為分
        擔，洵堪認定。
    ２、證人戊○○於本院審理時雖證稱當時係告訴人先出手打
        被告丁○○胸部1 下，被告丁○○立刻不支蹲在地下云
        云，惟證人丙○○於本院審理時則證稱被告丁○○與告
        訴人均倒在沙發上，並互相壓著，不讓對方起來等語在
        卷，其2 人就被告丁○○當時所在位置，所為陳述互相
        矛盾，所為證詞顯有瑕疵而難採信。
    ３、被告丁○○雖提出診斷證明書1 紙，惟觀之其內容係「
        主訴：頭部及腹部被打，腹部有壓痛，頭部鈍傷」等語
        ，並無記載其他經醫師診斷確認之傷勢，且其係辯稱遭
        告訴人朝胸口毆打1 拳云云，此與其就醫時主訴之受傷
        部位係頭部及腹部，亦迥然相異，其前後所述不一，已
        難採信；至被告丁○○另提出當天錄音光碟1 片，惟其
        內容為「一開始確實有聽見一女子聲音要解釋跳票的事
        情，甲○○有辱罵三字經，之後2 、3 句對話後就只聽
        到一位女子的叫聲，其餘對話內容是否與被告所提錄音
        譯文相符均無法分辨」，亦經本院當庭撥放勘驗無誤（
        見本院95年6 月13日審判筆錄），自上開錄音內容觀之
        ，僅得認被告丁○○與告訴人於事發當日，曾有言語上
        爭執，隨後丁○○即高聲尖叫，而依前揭證人乙○○之
        證詞，告訴人本有因不耐而撥開被告丁○○之動作，則
        被告丁○○是否因此情緒過激，尚非無疑，是本院自無
        從憑上開診斷證明書及錄音光碟而為被告丁○○有利之
        認定，附此敘明。
二、核被告戊○○、丁○○、丙○○所為，均係犯刑法第277 條
    第1 項之傷害罪。其等就上開傷害犯行間，有犯意聯絡與行
    為分擔，為共同正犯。
三、原審以被告戊○○、丁○○傷害犯行事證明確，因而依刑法
    第28條、第277 條第1 項、第41條第1 項前段、罰金罰鍰提
    高標準條例第1 條前段、第2 條之規定，並考量其等未能理
    性解決紛爭，對告訴人施以暴力致告訴人受傷，犯後復未與
    告訴人達成和解，惟素行尚稱良好，且告訴人所受傷勢非屬
    過重等情狀，分別量處被告戊○○、丁○○拘役30日，並諭
    知易科罰金之折算標準，認事用法均無不合，被告戊○○、
    丁○○否認犯行，及檢察官指原審量刑過輕，均非有理由，
    應予以駁回。
四、另原審就被告丙○○傷害犯行部分予以論罪科刑，固非無見
    。惟查，本件被告丙○○係持鋁棒攻擊告訴人，並直接造成
    告訴人右踝挫瘀傷及右脛骨骨折之傷害，其行為之危險性及
    所造成之損害，均遠高於被告戊○○、丁○○所為，且本件
    債務糾紛與被告丙○○全然無涉，其見人發生爭執，不思排
    解，竟持鋁棒毆擊手無寸鐵之告訴人，惡性較高，原審未查
    及此，而僅對其科以拘役之刑，尚屬過輕。被告丙○○否認
    犯罪，雖無理由，惟檢察官指摘此部分原審判決不當，為有
    理由，自應由本院予以撤銷改判。爰審酌被告丙○○與告訴
    人間並無任何糾紛，竟持鋁棒攻擊告訴人，造成告訴人受有
    右脛骨骨折之傷害，生活受有重大不便，惡性非輕，又其於
    犯後除未能與告訴人達成和解，賠償其損失外，復飾詞否認
    犯罪，且毫無悔意，態度惡劣等一切情狀，量處如主文所示
    之刑，並諭知易科罰金之折算標準。至被告丙○○所用以毆
    打告訴人之鋁棒1 支，並非被告丙○○所有，業據其供承在
    卷，本院自不得宣告沒收，併此敘明。
據上論斷，應依刑事訴訟法第455 條之1 第1 項、第3 項、第36
8 條、第369 條第1 項前段、第364 條、第299 條第1 項前段、
刑法第28條、第277 條第1 項、第41條第1 項前段，罰金罰鍰提
高標準條例第1 條前段、第2 條，判決如主文。
本案經檢察官己○○到庭執行職務。
中    華    民    國    95    年    6     月    27    日
                    刑事第十四庭
                          審判長法  官  蔡  廣  昇
                                法  官  紀  凱  峰
                                法  官  謝  雨  真
以上正本證明與原本無異。
不得上訴。
中    華    民    國    95    年    6     月    27    日
                                書記官  林  佳  慧
附錄本案論罪科刑法條：
刑法第277條
傷害人之身體或健康者，處 3 年以下有期徒刑、拘役或 1 千元
以下罰金。
犯前項之罪因而致人於死者，處無期徒刑或 7 年以上有期徒刑；
致重傷者，處 3 年以上 10 年以下有期徒刑。


司法院資訊處製作；財團法人民間司法改革基金會備份。
